【裁判字號】    99,交易,776
【裁判日期】    991227
【裁判案由】    公共危險等
【裁判全文】
臺灣臺北地方法院刑事判決             99年度交易字第776號
公  訴  人  臺灣臺北地方法院檢察署檢察官
被      告  王秀麟
選任辯護人  杜英達律師
            謝啟明律師
上列被告因公共危險等案件，經檢察官聲請以簡易判決處刑（99
年度調偵字第607號），本院認不宜以簡易判決處刑，改依通常
程序審理，判決如下：
    主  文
王秀麟被訴公共危險部分，無罪。
其餘被訴過失傷害部分，公訴不受理。
    理  由
壹、無罪部分：
一、公訴意旨略以：被告王秀麟於民國99年2月6日凌晨3時許，
    在臺北市○○區○○路附近友人住處飲酒後，已不能安全駕
    駛動力交通工具，應注意酒後不得駕車，竟於同日凌晨駕駛
    車牌號碼1336-TM號自用小客車，沿臺北市○○區○○街10
    巷由東向西方向行駛，於同日凌晨4時45分許，行經同市區
    ○○街與松山路615巷口時，本應注意汽車行至無號誌之交
    岔路口，支線道車應暫停讓幹線道車先行，而當時並無不能
    注意之情形，仍因不勝酒力未及注意，適有告訴人黃亞筠亦
    未注意行車時速，而超速駕駛車牌號碼CVZ-077號普通重型
    機車沿林口街由南往北方向行駛而行經該處，因而兩車碰撞
    發生交通事故。嗣經警到場處理，並以酒精濃度測定器採測
    得被告呼氣所含酒精濃度達每公升0.03毫克等語。因認被告
    涉犯刑法第185條之3之服用酒類，不能安全駕駛動力交通工
    具而駕駛之公共危險罪。
二、證據能力部分：
    按被告以外之人於審判外之言詞或書面陳述即便不符合刑事
    訴訟法第159條之1至第159條之4等規定，然經當事人於審判
    程序同意作為證據，法院審酌該言詞或書面陳述作成時之情
    況，認為適當者，亦得作為證據，同法159條之5第1項定有
    明文。本案以下所引用之證據，檢察官、被告王秀麟及其辯
    護人均同意作為證據，且本院審酌該等證據作成之情況，並
    無違法取證或陳述人非基於自由意願所為陳述之瑕疵，認為
    均適為本案認定事實之依據，依上揭刑事訴訟法規定，俱有
    證據能力，合先敘明。
三、公訴人認被告涉犯上開罪嫌，係執：(1)被告於警詢及偵訊時
    自承酒後駕車及於事故當時有愣住、回神後始下車查看；(2)
    告訴人黃亞筠於警詢及偵訊中之證陳；(3)臺北市政府警察局
    信義分局道路交通事故當事人酒精測定紀錄表；(4)道路交通
    事故調查報告表(一)、(二)、道路交通事故現場圖、交通事故談
    話紀錄表、補充紀錄表；(5)診斷證明書等，為其論斷依據。
    訊據被告坦承酒後駕車行為，惟堅決否認有公訴人所指之公
    共危險犯行，辯護人並為被告辯護稱：被告於案發當時酒精
    測試濃度相當低，並無不能安全駕駛之情況等語。
四、按犯罪事實應依證據認定之，無證據不得認定犯罪事實；不
    能證明被告犯罪者，應諭知無罪之判決，刑事訴訟法第154
    條第2項及第301條第1項，分別定有明文。次按認定不利於
    被告之事實，須依積極證據，苟積極證據不足為不利於被告
    事實之認定時，即應為有利於被告之認定，更不必有何有利
    之證據；又事實之認定，應憑證據，如未能發現相當證據，
    或證據不足以證明，自不能以推測或擬制之方法，以為裁判
    基礎。而刑事訴訟法上所謂認定犯罪事實之積極證據，係指
    適合於被告犯罪事實之認定之積極證據而言，雖不以直接證
    據為限，間接證據亦包括在內；然而無論直接或間接證據，
    其為訴訟上之證明，須於通常一般之人均不致有所懷疑，而
    得確信其為真實之程度者，始得據為有罪之認定，倘其證明
    尚未達到此一程度，而有合理之懷疑存在時，致使無從形成
    有罪之確信，根據「罪證有疑，利於被告」之證據法則，即
    不得遽為不利被告之認定（最高法院30年上字第816號、29
    年上字第3105號、30年上字第1831號、40年台上字第86號及
    76年台上字第4986號等判例意旨參照）。復按刑事訴訟法第
    161條已於91年2月8日修正公布，修正後同條第1項規定：檢
    察官就被告犯罪事實，應負舉證責任，並指出證明之方法。
    因此，檢察官對於起訴之犯罪事實，應負提出證據及說服之
    實質舉證責任。倘其所提出之證據，不足為被告有罪之積極
    證明，或其闡明之證明方法，無從說服法官以形成被告有罪
    之心證，基於無罪推定之原則，自應為被告無罪判決之諭知
    （最高法院92年台上字第128號判例意旨參照）。
五、經查：
  (一)按刑法第185條之3公共危險罪係規定：服用毒品、麻醉藥品
    、酒類或其他相類之物，不能安全駕駛動力交通工具而駕駛
    者，處1年以下有期徒刑、拘役或3萬元以下罰金。該條立法
    理由明指：為維護交通安全，增設服用酒類或其他相類之物
    過量，致意識模糊駕駛交通工具之處罰規定，以防止交通事
    故之發生。是該條條文既以「不能安全駕駛動力交通工具而
    駕駛者」為構成要件，即應由法院於審判時以行為人查獲駕
    駛動力交通工具當時之主觀意識狀態及客觀駕駛情形具體認
    定之，並非僅以被告酒精測試值為定罪之唯一依據。警察機
    關於取締酒後駕駛時，通常固以呼氣後酒精濃度數值之高低
    ，作為判斷能否安全駕駛之參考，但該酒測數值之高低，僅
    是證明能否安全駕駛之證據方法之一，並非絕對且唯一之證
    據，更與該罪為抽象危險犯或具體危險犯，分屬不同之兩事
    。易言之，倘酒測數值低於參考值（每公升0.55毫克），但
    依其他證據足以證明不能安全駕駛者，仍應成立本罪，反之
    則否。審理事實之法院，自應綜合全部卷證資料，以為判斷
    之依據，不能單憑酒測數值，作為唯一之認定標準（最高法
    院98年度台非字第15號判決意旨參照）。
  (二)再飲酒後吐氣所含酒精濃度須達若干，將導致不能安全駕駛
    汽車，醫學文獻上有認吐氣所含酒精濃度達每公升0.25毫克
    者，有輕度協調功能降低之現象；每公升達0.5毫克者，有
    反應較慢、感覺減低、影響駕駛之現象；每公升達0.75毫克
    者，有思考改變、個性行為改變之現象；每公升達1.0毫克
    者，有步態不穩、噁心想吐、精神混惑不清晰之現象；每公
    升達1.5毫克者，有說話不清楚、感覺喪失、視力模糊等現
    象；每公升達2.0毫克者，有體溫降低、血糖降低、肌肉控
    制差、癲癇發作等現象；每公升達3.5毫克者，有神智不清
    、反射減低、呼吸抑制等現象（卷附行政院國軍退除役官兵
    輔導委員會臺北榮民總醫院88年8月5日（88）北總內字第26
    868號函及對照表參照，見本院99年度北交簡字第826號卷第
    16頁至第17頁）。另參考德國、美國關於服用酒類，不能安
    全駕駛交通動力工具之認定標準，對於酒精濃度呼氣已達每
    公升0.55毫克（0.55MG/L）或血液濃度達0.11％以上，肇事
    率為一般正常人之10倍，認為已達「不能安全駕駛」之標準
    ，此亦有法務部88年5月18日（88）法檢字第001669號函文
    可佐。而徵諸本案，被告自承其於案發時係要將停在巷子內
    之自小客車開出，一下子就發生車禍等語（參見偵查卷第53
    頁），而本件車禍係發生於99年2月6日當日4時45分（見道
    路交通事故現場圖，偵查卷第26頁），被告應係約於該時甫
    駕車，警員則於同日5時10分許對被告為吐氣酒精濃度測試
    （見臺北市政府警察局信義分局道路交通事故當事人酒精測
    定紀錄表，偵查卷第34頁），足認被告為吐氣酒精濃度測試
    時，距離其飲酒後駕車之時點，應未及半小時，故其測試而
    顯現之駕車時吐氣酒精濃度，自有相當之正確性。而依該酒
    精測定紀錄表所示，被告之吐氣酒精濃度為每公升0.03毫克
    ，與上揭客觀不能安全駕駛交通動力工具之認定標準所示之
    ：吐氣所含酒精濃度達每公升0.25毫克者，有輕度協調功能
    降低之程度甚遠，則其是否因飲酒即得推認已達「不能安全
    駕駛交通動力工具」之程度，自有可疑。
  (三)況查：
  1.觀諸卷附本件之刑法第185條之3案件測試觀察紀錄表（見偵
    查卷第22頁），其上所載供警員判斷駕駛人是否有未能正常
    駕駛之選項，諸如「夜間駕車未依規定使用燈光，駕駛行為
    明顯異常」、「轉彎或變換車道未打方向燈或方向錯誤；或
    有駛入對向車道、單行道等異常駕駛行為」、「對員警指揮
    或交通號誌無反應或遲到，駕駛判斷力，顯然欠佳」、「駕
    駛有蛇行、車身搖擺不定、轉彎半徑過大或過小等駕駛操控
    力欠佳情形」、「車輛行徑偏離常軌，時而加速，時而突停
    ，顯無法正常操控駕駛」、「命駕駛人做直線測試、平衡動
    作，駕駛人因腳步不穩、手腳部顫抖，顯無法正常駕駛」、
    「查獲後，嫌疑人出入車門困難，劃定直線無法正常行走，
    顯無法為正常操控駕駛」、「查獲，測試或詢問過程，嫌疑
    人有語無倫次、含糊不清、意識模糊、注意力無法集中」、
    「查獲，測試或詢問過程，嫌疑人有嘔吐、呆滯木僵、多語
    、大笑等情事」、「查獲，測試或詢問過程，嫌疑人有昏睡
    叫喚不醒、泥醉等情事」等代表一般酒後不能安全駕駛動力
    交通工具之特徵，經承辦警員張偉慶於案發當日5時10分許
    對被告為觀察後，認被告均無上揭情事，故僅於該觀察紀錄
    表上填載：「交通事故處理發現，無其他情事」。
  2.另被告於案發當日6時10分再接受承辦警員張偉慶之酒後生
    理協調平衡檢測時，經檢測「直線步行10公尺後令其迴轉走
    回原地」、「雙腳併攏，兩手貼緊大腿，將一腳向前抬高離
    地15公分，並停止不動30秒」、「雙腳併攏，雙手向前平伸
    ，閉眼，輪流使用左右手的食指指尖處摸鼻尖」、「閉雙眼
    ，30秒內朗誦阿拉伯數字，由1001、1002、1003....1030」
    、「用筆在兩個同心圓之間的0.5公分環狀帶內，畫另一個
    圓」，均檢測合格，而檢測認定能安全駕駛（見酒後生理協
    調平衡檢測表，本院卷第23頁）。而再觀諸被告於該酒後生
    理協調平衡檢測表上所繪製之同心圓圖樣，顯示圓圈完整、
    連續、筆順相當滑順，所畫之圓與原本同心圓的距離幾近相
    同，可見其並無手抖無法控制或眼睛模糊看不清楚之情，顯
    見被告當時意識狀態十分清晰、反應靈敏且感覺正常，難認
    有何影響駕駛情節存在。
  (四)又本件車禍發生之原因，係因被告有「支線道車不讓幹線道
    車先行」之主要過失，告訴人黃亞筠則亦有「超速行駛」之
    肇事次因，此為被告所不否認，亦有臺北市行車事故鑑定委
    員會99年6月4日、案號00000000000號鑑定意見書1份（見偵
    查卷第64頁至第65頁）在卷可稽，然此等肇事因素與被告是
    否飲酒乙節並無直接關連，而肇事後一時未能明瞭發生何事
    或因驚嚇而愣於當場，亦與一般常情無違，殊難僅因被告飲
    酒後有駕車違規進而肇事並一時未能積極處理之舉措及告訴
    人因而受有傷害，即遽認其於行為時已達不能安全駕駛之程
    度。況如前所述，依卷附之刑法第185條之3案件測試觀察紀
    錄表及酒後生理協調平衡檢測所示，已可足認被告於駕車時
    並未達不能安全駕駛之程度。
  (五)基此，足認被告應被認定為能安全駕駛，被告辯稱其雖酒後
    駕車但無不能安全駕駛之情況，應屬真實可信。從而檢察官
    指出之證明方法，僅得證明被告雖有飲用酒類後駕駛車輛及
    被告駕車違規因而肇事使人受傷之情，惟無法證明其因飲酒
    而已達「不能安全駕駛動力交通工具」之程度，自難以刑法
    第185條之3之公共危險罪相繩；此外，復查無其他積極證據
    ，足資證明被告有公訴人所指前揭犯行。被告犯行部分，乃
    屬不能證明，自應為被告無罪之諭知。
貳、公訴不受理部分
一、公訴意旨另略以：被告於上揭時地駕車本應注意汽車行至無
    號誌之交岔路口，支線道車應暫停讓幹線道車先行，而當時
    並無不能注意之情形，卻因不勝酒力未及注意，適有告訴人
    黃亞筠亦未注意行車時速，而超速駕駛車牌號碼CVZ-077號
    普通重型機車沿林口街由南往北方向行駛而行經該處，因而
    兩車碰撞發生交通事故。告訴人並因之受有右大腿股骨幹骨
    折之傷害。因認被告另涉犯刑法第284條第1項前段之過失傷
    害罪嫌等語。
二、按告訴乃論之罪，告訴人於第一審辯論終結前，得撤回告訴
    ；告訴經撤回者，法院應諭知不受理之判決；又法院諭知不
    受理之判決，得不經言詞辯論為之，刑事訴訟法第238條第1
    項、第303條第3款及第307條分別定有明文。本件被告所涉
    犯過失傷害罪部分，依刑法第287條前段規定，須告訴乃論
    。茲因被告與告訴人成立調解，告訴人並另具狀撤回告訴，
    此有本院99年度司北調字第550號調解筆錄及刑事撤回狀各1
    紙（見本院99年度北交簡字第826號卷第24頁至第25頁）在
    卷可稽，揆諸前揭法條規定，就被告被訴過失傷害罪部分，
    爰不經言詞辯論，應諭知不受理判決。
據上論斷，應依刑事訴訟法第452條、第301條第1項、第303條第
3款、第307條，判決如主文。
本案經檢察官高一書到庭執行職務
中    華    民    國    99    年    12    月    27    日
                  臺灣臺北地方法院刑事第八庭
                              法  官  古瑞君
以上正本證明與原本無異。
如不服本判決應於收受送達後10日內向本院提出上訴書狀，並應
敘述具體理由；其未敘述上訴理由者，應於上訴期間屆滿後20日
內向本院補提理由書（均須按他造當事人之人數附繕）「切勿逕
送上級法院」。
告訴人或被害人對於判決如有不服具備理由請求檢察官上訴者，
其上訴期間之計算係以檢察官收受判決正本之日期為準。
                              書記官  莊宜諳
中    華    民    國    99    年    12    月    27    日

司法院資訊處製作；財團法人民間司法改革基金會備份。
